【裁判字號】    98,交上易,635
【裁判日期】    981001
【裁判案由】    過失傷害致重傷
【裁判全文】
臺灣高等法院臺南分院刑事判決       98年度交上易字第635號
上 訴 人  臺灣臺南地方法院檢察署檢察官
被    告  甲○○
上列上訴人因被告過失傷害致重傷案件，不服臺灣臺南地方法院
98年度交易字第23號中華民國98年7月28日第一審判決（ 起訴案
號：97年度偵字第8855號），提起上訴，本院判決如下：
    主  文
上訴駁回。
    理  由
一、依刑事訴訟法第350條、第361條、第362條、第367條規定，
    不服地方法院之第一審判決而上訴者，須提出上訴書狀，並
    應敘述具體理由，為上訴必備之程式；其所提出之書狀未敘
    述上訴理由，或僅曾以言詞陳述上訴理由者，均應於上訴期
    間屆滿後20日內補提理由書於第一審法院。第一審法院經形
    式審查，認逾期未補提上訴理由者，應定期間先命補正；逾
    期未補正者，為上訴不合法律上之程式，應以裁定駁回。倘
    已提出上訴理由，但所提非屬具體理由者，則由第二審法院
    以上訴不合法律上之程式，判決駁回。而所謂具體理由，必
    係依據卷內既有訴訟資料或提出新事證，指摘或表明第一審
    判決有何採證認事、用法或量刑等足以影響判決本旨之不當
    或違法，而構成應予撤銷之具體事由，始克當之（例如：依
    憑證據法則具體指出所採證據何以不具證據能力，或依憑卷
    證資料，明確指出所為證據證明力之判斷如何違背經驗、論
    理法則）；倘僅泛言原判決認定事實錯誤、違背法令、量刑
    失之過重或輕縱，而未依上揭意旨指出具體事由，或形式上
    雖已指出具體事由，然該事由縱使屬實，亦不足以認為原判
    決有何不當或違法者（例如：對不具有調查必要性之證據，
    法院未依聲請調查亦未說明理由，或援用證據不當，但除去
    該證據仍應為同一事實之認定），皆難謂係具體理由，俾與
    第二審上訴制度旨在請求第二審法院撤銷、變更第一審不當
    或違法之判決，以實現個案救濟之立法目的相契合，並節制
    濫行上訴（ 最高法院97年度台上字第892號刑事判決意旨參
    照）。
二、檢察官上訴意旨略以：按量刑輕重雖屬司法裁量權限，惟仍
    應受憲法上平等原則及比例原則之拘束。原審於判決書既認
    被告駕車疏忽肇事，又未與告訴人和解，卻僅量處被告法定
    刑1年以下之5月，而非取法定刑之中間刑度量處，其量處刑
    度似與上開所述理由有違，原審量刑似有再斟酌之必要，爰
    依法提起上訴云云。
三、經查：
（一）被告甲○○於民國（下同）97年3月22日凌晨1時10分許，
      駕駛車牌號碼D5 -2373號自用小客車，沿高雄縣路竹鄉○
      ○路○○道由南向北方向行駛，行經該路段與忠孝路交岔
      路口時，理應注意車前狀況，隨時採取必要之安全措施，
      以及車輛行至交岔路口時，應遵守閃光黃燈交通號誌之指
      示，注意路況並減速慢行，而依當時情形，又無不能注意
      之情事，竟疏於注意，而貿然通過該路口；適有徐維翌騎
      駛車牌號碼113-CDH號重型機車 ，沿忠孝路支線道由東向
      西方向駛至該路口，亦應注意車前狀況，隨時採取必要之
      安全措施，以及車輛行駛至交岔路口時，閃光紅燈之支線
      道應暫停讓幹線道車先行，而依當時情形，亦無不能注意
      之情事，竟疏於注意，仍貿然前行，雙方遂於該交岔路口
      發生碰撞，致徐維翌受有「頭部外傷併顱內出血、頭部外
      傷併軸索廣泛性損傷、左側氣血胸、左股骨骨折、左鎖骨
      骨折、創傷性腦傷併左側偏癱」對於健康有難治之重傷害
      。甲○○於肇事後，在未有偵查犯罪職務之機關或公務員
      發覺其為犯罪人前，即向處理本件車禍事故，尚不知肇事
      者為何人之高雄縣政府警察局湖內分局員警供承其肇事犯
      罪，自首並接受裁判。案經指定告訴人即徐維翌之姐乙○
      ○訴由臺灣臺南地方法院檢察署檢察官偵查起訴。
（二）上揭事實，業據被告於原審審理時坦承不諱，並有告訴人
      乙○○及證人唐順隆、丙○○於偵查時證述之情節可佐，
      及卷附道路交通事故現場圖、道路交通事故調查報告表(一)
      (二)、現場照片18幀、被害人徐維翌之財團法人義大醫院診
      斷證明書等件可稽，足認被告上開自白與事實相符，堪可
      採信。被告甲○○領有普通自用小客車駕駛執照，對於道
      路交通安全規則應知之甚稔，且依本件肇事時天候晴、夜
      間有照明、柏油路面乾燥無缺陷、無障礙物，視距良好等
      情狀，則肇事當時並無不能注意之情事，竟疏未注意，於
      行經上揭交岔路口時，未減速及注意車前狀況貿然前行，
      以致發生前開車禍，被告駕駛行為有所過失，已甚明顯。
      惟被害人徐維翌於上開閃光紅燈路口路，未讓幹道車先行
      貿然左轉，其駕駛機車因違反上開規定，是本件被害人亦
      與有過失。此有臺灣省高屏澎區車輛行車事故鑑定委員會
      鑑定：「一、徐維翌駕駛重機車行經閃光紅燈岔路口左轉
      ，支線未讓幹道車先行，為肇事主因；二、甲○○駕駛小
      客車，行經閃光黃燈岔路口，未減速注意車前狀況，為肇
      事次因。」之意見書1份在卷可佐 ，嗣經覆議鑑定委員會
      亦持相同鑑定意見，益證被告及被害人對於本件車禍之發
      生，均有過失無訛。綜上，本件事證明確，被告之過失致
      重傷犯行洵堪認定。
（三）原審法院以被告甲○○所為係犯刑法第284條第1項後段過
      失致重傷害罪，又被告於肇事後未有偵查犯罪職務之機關
      或公務員發覺其為犯罪人前，即向處理本件道路交通事故
      ，尚不知肇事者為何人之高雄縣政府警察局湖內分局察局
      警員廖振賢供承其肇事犯罪，自首並接受裁判等情，有該
      警員職務報告表附卷可佐，是依刑法第62條前段之規定減
      輕其刑。爰審酌被告並無刑案前科紀錄，有臺灣高等法院
      被告前案紀錄表在卷可按，堪認其品性尚佳，並審酌其生
      活狀況，及被告駕車未能遵守道路交通安全規則，一時疏
      忽肇事致被害人受有上揭非輕之傷害，然被害人於本件車
      禍亦有過失，又被告迄今仍未能與被害人達成和解，暨被
      告犯罪後坦承犯行之態度等一切情狀 ，量處有期徒刑5月
      ，並諭知易科罰金之折算標準，以資懲儆。茲原審法院已
      詳敘認定被告犯罪事實之證據、理由及量刑依據，從形式
      上予之審查，並無違背法令之情形。
（四）上訴人臺灣臺南地方法院檢察署檢察官提起上訴，僅泛以
      被告駕車疏忽肇事，又未與告訴人和解云云，指摘原審量
      刑過輕，然除被告有刑法第62條之自首減輕事由外，原審
      法院業已考量被告之品行、生活狀況、違反義務之程度、
      所生之損害、犯後態度、被害人於本件車禍亦有過失（詳
      言之，被害人為本件肇事主因，被告為次因）及雙方未能
      達成和解等一切情狀，於過失致重傷害之法定刑範圍內量
      處上開之刑，其量刑理由與量處刑度並無矛盾，亦與憲法
      平等原則及比例原則相適，洵無過輕之違誤。上訴理由顯
      未依據卷內訴訟資料或提出新事證，具體指摘原審判決關
      於採證認定事實、適用法律或量刑有何違法或不當之處。
      依首揭說明，本件上訴不合上訴之法定要件，應予駁回，
      並不經言詞辯論為之。
四、依刑事訴訟法第367條前段、第372條，判決如主文。
中    華    民    國    98    年    10    月    1    日
                    刑事第三庭  審判長法  官  陳義仲
                                      法  官  宋明中
                                      法  官  蔡勝雄
以上正本證明與原本無異。
不得上訴。
                                      書記官  汪姿秀
中    華    民    國    98    年    10    月    1    日


司法院資訊處製作；財團法人民間司法改革基金會備份。
